臺灣士林地方法院刑事裁定　　　　　　 100年度交聲字第54號
原處分機關　交通部公路總局臺北區監理所蘆洲監理站
異　議　人
即受處分人　潘婉麗
上列異議人即受處分人因違反道路交通管理處罰條例事件，對於
交通部公路總局臺北區監理所蘆洲監理站民國99年12月17日北監
蘆字第裁46-C00000000號裁決不服，聲明異議，本院裁定如下：
    主  文
異議駁回。
    理  由
一、原處分意旨略以：異議人即受處分人潘婉麗於民國99年2 月
    8 日下午4 時35分許，騎乘車牌號碼DYW-611 號機車（以下
    簡稱系爭機車），在臺北縣淡水鎮（改制後為新北市淡水區
    ，以下同）中山路與原德路口，因「闖紅燈（左轉）」之違
    規，經警攔停舉發，嗣受處分人拒絕簽收舉發違反道路交通
    管理事件通知單（下稱舉發單），舉發員警遂在舉發單上載
    明「拒簽」字樣，並當場告知應到案時間及處所，則依違反
    道路交通管理事件統一裁罰基準及處理細則第11條第1 項第
    1 款規定，視為受處分人已收受該舉發單。嗣受處分人逾舉
    發單所載應到案日期60日以上始向原處分機關提出申訴，原
    處分機關仍認有上開違規行為，於99年12月17日爰依道路交
    通管理處罰條例第53條第1 項、第63條第1 項第3 款（原處
    分書漏引第3 款）之規定，裁處異議人罰鍰新臺幣（下同）
    2,700 元，並記違規點數3 點等語。
二、聲明異議意旨略以：伊當時沿新北市○○區○○路行駛，並
    於中山路綠燈、對向車道紅燈且無來車時左轉原德路。該路
    口並無機車需兩段式左轉之規定，且伊並未闖紅燈，亦無其
    他違規行為，原舉發認定事實顯有不當，原處分亦有適用法
    規不當之違誤，請求撤銷原處分以保障權利等語。
三、按汽車駕駛人，行經有燈光號誌管制之交岔路口闖紅燈者，
    處新臺幣1,800 元以上5,400 元以下罰鍰；又汽車駕駛人違
    反道路交通管理處罰條例第53條者，除依原條款處罰鍰外，
    並記違規點數3 點，為同條例第53條第1 項、第63條第1項
    第3 款所明定。又道路交通管理處罰條例所稱之「車輛」，
    係指在道路上以原動機行駛之汽車（包括機器腳踏車）或以
    人力、獸力行駛之車輛；道路交通安全規則所稱之「汽車」
    ，係指在道路上不依軌道或電力架線而以原動機行駛之車輛
    （包含機器腳踏車）。道路交通管理處罰條例第3 條第8款
    、道路交通安全規則第2 條第1 項第1 款定有明文。次按行
    為人有道路交通管理處罰條例之情形者，應填製舉發違反道
    路交通管理事件通知單，並於被通知人欄予以勾記，其通知
    聯依下列規定辦理：一、當場舉發者，應填記駕駛人或行為
    人姓名、性別、出生年月日、地址、身分證統一編號及車主
    姓名、地址、車牌號碼、車輛種類。被查獲之駕駛人或行為
    人為受處分人時，應於填記通知單後將通知聯交付該駕駛人
    或行為人簽名或蓋章收受之；拒絕簽章者，仍應將通知聯交
    付該駕駛人或行為人收受，並記明其事由及交付之時間；拒
    絕收受者，應告知其應到案時間及處所，並記明事由與告知
    事項，視為已收受，違反道路交通管理事件統一裁罰基準及
    處理細則第11條第1 項第1 款定有明文。
四、經查：
  (一)本件受處分人潘婉麗於前揭時、地騎乘系爭機車，行經新北
    市○○區○○路、原德路口，因紅燈左轉為警攔停舉發，受
    處分人拒絕簽收舉發單，經員警當場告知受處分人應到案時
    間、地點等事實，業據證人即新北市政府警察局淡水分局中
    山路派出所員警周世傑於本院訊問時證述綦詳（見本院卷第
    17頁），核與受處分人於本院訊問時自承：我當時就對員警
    說我不是闖紅燈，所以我拒簽等語（見本院卷第24頁背面）
    相符，並有舉發單影本、現場圖各1 份在卷可稽（見本院卷
    第3 頁、第11頁）在卷可佐，是前揭事實應堪認定。揆諸上
    揭規定，應視為受處分人已收受舉發單，原舉發單位無庸再
    另行寄發舉發單，合先敘明。
  (二)而本件受處分人於中山路、原德路口違規紅燈左轉之事實，
    業據證人周世傑於本院訊問時證稱：99年2 月8 日下午是晴
    天，視線良好，我與另一名警員在中山路與原德路口執行舉
    發違規左轉之勤務，中山路北往南方向號誌要變成紅燈前，
    會有10秒的左轉燈，同時中山路南往北方向號誌會變成紅燈
    ，而原德路口依然保持紅燈，待中山路北往南方向號誌由左
    轉燈變為紅燈後，原德路口號誌才會是綠燈，又該路口並未
    設置機車待轉區，是行駛中山路北往南方向之車輛可於該號
    誌為綠燈或左轉燈時左轉原德路。當時我站在原德路口後方
    約30、40公尺處當舖前，見原德路之號誌已是綠燈，則可推
    知中山路之號誌已均轉為紅燈，此時我見一批機車從原德路
    對面小巷子騎了過來，約3 、4 秒後，卻見受處分人闖越中
    山路北往南方向之紅燈左轉過來，且受處分人距離該批機車
    有5 公尺遠，於是我跟另一名警員便將受處分人攔下來等語
    （見本院卷第16頁背面至第17頁背面）。經核前揭證人周世
    傑所證述舉發之情節，與受處分人於本院訊問時所自承當時
    有兩個員警分開站，好像沒有其他車輛跟我一起左轉等語相
    符。又證人係新北市政府警察局淡水分局中山路派出所之警
    員，其偶因勤務之分配而於上開交岔路口執行勤務，適巧發
    現受處分人有駕車行經燈光號誌管制之交岔路口違規紅燈左
    轉之違規事實，而依法將受處分人攔停舉發違規，其與受處
    分人素不相識，復無怨隙，實無甘冒觸犯偽證之罪責，故意
    構詞誣陷受處分人之必要，其證述舉發經過詳盡而合於常情
    ，並無矛盾之處，是證人上開證詞足認係真實而可採信。從
    而，受處分人於前揭時、地，騎乘系爭機車，行經有燈光號
    誌管制之交岔路口，闖紅燈左轉之違規事實，堪以認定。
  (三)受處分人雖辯稱：左轉原德路時，我看到中山路上的燈號是
    綠燈，當時左轉號誌還沒有亮，原德路並非一筆直道路，伊
    左轉過去才看到員警，從中山路口看不到員警云云。然查：
    新北市○○區○○路與原德路係屬一T 字交岔路口，中山路
    北往南方向號誌時相變化為綠燈直行及綠燈左轉二時相係早
    開及遲閉時相，中山路南向行駛之車輛可逕依該時相號誌左
    轉，且中山路北往南方向要變成紅燈的前十秒會有左轉的指
    標，然後原德路口才會變成綠燈等節，業據證人周世傑證述
    如前，並有新北市政府警察局淡水分局100 年3 月16日新北
    警淡交裁字第1000008832號函1 紙附卷可稽，應堪認定屬實
    。而證人周世傑又於本院訊問時證稱：當時我看到原德路口
    為綠燈，此時中山路應為紅燈等語（見本院卷第16頁背面、
    第17頁背面），核與前揭中山路與原德路口交通號誌之時相
    變化相符，是證人周世傑由時相運轉之原理判斷並據以裁罰
    ，並無違誤，受處分人前揭所辯，應無足採。
  (四)受處分人雖又辯稱其所騎乘之系爭機車為輕型機車，且其1
    年後才收到罰單云云。然查，系爭機車雖確為輕型機車，是
    舉發單之記載有誤，此有本院車號查詢輕型機車車籍1 紙在
    卷可稽，然受處分人騎乘系爭機車違規紅燈左轉之事實既堪
    認定，則舉發單縱有誤載，亦與原處分之效力不生影響，是
    受處分人此部分所辯，應屬無據；另受處分人違規之事實經
    員警擎單舉發，受處分人應到案日期為99年2 月8 日前，此
    觀舉發單之記載至明（本院卷第3 頁）。前揭舉發單雖經受
    處分人於為警舉發時當場表示拒絕簽收，然舉發員警已當場
    告以應到案之日期乙節，亦據證人周世傑證述在卷（本院卷
    第17頁），受處分人遲至收受裁決書後之100 年1 月15日始
    聲明異議，有其聲明異議狀1 份1 紙可明，足證受處分人顯
    已逾越通知單所載之應到案日期始向原處分機關陳述意見，
    依前揭道路交通管理處罰條例第第53條第1 項、第63條第1
    項第1 款及違反道路交通管理事件統一裁罰基準表之規定，
    原處分機關以受處分人違規事實明確，裁處受處分人新臺幣
    2,700 元之罰鍰，並記違規點數共3 點，並無違誤。受處分
    人此部分所辯，亦屬無據。
五、綜上所述，受處分人確有於上揭時間、地點，騎乘系爭機車
    行經有燈光號誌管制之交岔路口違規紅燈左轉之行為，且於
    逾舉發單上所載應到案期限60日以上，始向原處分機關聲明
    異議，原處分機關爰依道路交通管理處罰條例第53第1 項、
    第63條第1 項第3 款（原處分書漏引第3 款）及違反道路交
    通管理事件統一裁罰基準及處理細則等規定，裁處受處分人
    罰鍰2,700 元，並記違規點數3 點，經核並無違誤，
    本件異議為無理由，應予駁回。
據上論斷，應依道路交通事件處理辦法第18條，裁定如主文。
中    華    民    國   100    年    6     月    10    日
                        交通法庭法  官  李郁屏
以上正本證明與原本無異。
如不服本裁定應於送達後 5日內向本院提出抗告狀。
                                書記官  阮弘毅
中    華    民    國   100    年    6     月    10    日